【裁判字號】    99,訴,2572
【裁判日期】    991012
【裁判案由】    殺人未遂
【裁判全文】
臺灣板橋地方法院刑事判決              99年度訴字第2572號
公  訴  人  臺灣板橋地方法院檢察署檢察官
被      告  甲○○
指定辯護人  本院公設辯護人湯明純
上列被告因殺人未遂案件，經檢察官提起公訴（98年度偵字第31
453 號），本院判決如下：
    主  文
本件公訴不受理。
    理  由
一、公訴意旨略以：被告甲○○於民國98年11月3 日7 時許，在
    臺北縣板橋市○○街「四維公園」後門處，酒後因細故與告
    訴人乙○○發生肢體衝突，因遭乙○○持塑膠丟擲，遂心生
    不滿，明知胸部係人體重要部位，主觀上亦能預見以鐵製銳
    器刺向人體胸部等處，可能傷及身體臟器，發生致人死亡之
    結果，猶不違背其本意，基於殺人之不確定故意，持隨身攜
    帶之不詳鐵製銳器（未扣案），連續刺向乙○○之左乳暈下
    緣及左胸肌下緣，造成乙○○左乳暈受有會角性急性出血（
    約3.5 公分，傷口遠端止於胸骨肋軟骨交界處）、肋軟骨上
    緣和左胸大肌割裂、肌群間血管裂傷出血、左胸肌下緣皮下
    割裂傷（3.0 公分）等傷害，後見乙○○血流如柱，遂出於
    己意中止其殺人犯行而離去，一旁之盧福田見狀，遂電召救
    護車將乙○○送醫急救，乙○○始脫離險境。因認被告涉犯
    刑法第271 條第2 項、第1 項之殺人未遂罪嫌。
二、訊據被告甲○○固坦承伊與告訴人乙○○於上揭時、地喝酒
    發生衝突，伊有持不詳之物傷害告訴人，致告訴人受有上開
    傷勢無訛，惟堅決否認有何殺人未遂之犯行，辯稱：伊當時
    喝酒意識不是很清楚，因遭告訴人以塑膠椅砸打，才會隨手
    從地上拿起某物反擊告訴人，至於究竟拿到何物，伊並不清
    楚，也不知該物後來下落，伊與告訴人並無仇恨，沒有殺害
    告訴人之意思等語。
三、按刑法殺人罪之成立，不僅客觀上須有殺人之行為，且行為
    人於主觀上須具有使人死亡之知與欲，始足當之。而刑法上
    殺人未遂與傷害罪之區別，即在於行為人下手加害之時，是
    否明知或預見足以致人於死。至於行為人之主觀犯意，應通
    盤審酌行為時之一切客觀環境及其他具體情形，諸如：行為
    人與被害人之關係、仇隙，是否足以引發殺人動機，行為當
    時之手段是否猝然致被害人難以防備，攻擊時之力道是否猛
    烈足以使人斃命，被害人所受之傷勢，攻擊後之後續動作是
    否意在取人性命等。被害人受傷之多寡、是否致命部位，雖
    可藉為認定有無殺意之心證，惟非判斷二罪間之絕對標準，
    仍須斟酌當時客觀環境及其他具體情形加以判斷，最高法院
    18年上字第1309號、19年上字第718 號、20年非字第104 號
    判例意旨足資參照。
四、經查：
  (一)被告甲○○與告訴人乙○○原為相識之朋友，於案發當時一
    同飲酒之際，兩人發生衝突，被告因遭告訴人持塑膠椅砸打
    ，始予以還手等情，此據被告供明在卷。徵諸現場目擊證人
    盧福田於警詢時所述：一開始見我友人乙○○及甲○○在公
    園後方飲酒，不知何故忽然開始大聲吵架，我見乙○○先隨
    手舉起一只放置在其側身之塑膠椅，擲向我另一名友人甲○
    ○，導致甲○○失去重心倚靠在護欄上等語（見偵卷第44頁
    ），足認本件確實是朋友間飲酒導致情緒失控，且由告訴人
    方面率先出手攻擊，進而暴發肢體衝突，被告與告訴人既無
    深仇大恨，是否僅因酒後細故，即足以引發殺害告訴人之動
    機，已堪質疑。
  (二)再者，被告當時持以傷害告訴人者究係何物？因查無任何證
    據足資認定，本院固無從審究其殺傷力。惟觀諸告訴人於案
    發後所受傷勢，僅在左胸造成傷口2 處，其中1 處為皮下撕
    裂傷，另1 處傷口之遠端止於胸骨肋軟骨交界處，均未傷及
    臟器乙節，有臺北縣立醫院驗傷診斷書1 份在卷可證（見偵
    卷第29頁）。且依起訴書所認，被告於下手造成告訴人受有
    上揭傷勢2 處後，見血流如注，亦隨即中止犯行離去。倘被
    告當時確有如起訴書所謂以隨身攜帶之不詳鐵製銳器殺死告
    訴人之決意，其於近距離攻擊之下，何以告訴人之傷勢僅止
    於如此？又何以於告訴人受傷流血之後，隨即自行中止攻擊
    並離開？足徵被告當時下手尚知節制，其所辯與告訴人並無
    仇恨，沒有殺害告訴人之意思等語，應值採信。
  (三)此外，參諸告訴人自始於警詢時亦是對被告提出傷害告訴而
    已（見偵卷第14頁），嗣於本院準備程序時並稱：當時我跟
    被告都有喝酒發生口角才會吵架……我認為被告應該沒有要
    殺害我的意思等語（見本院卷第20頁），在在均顯示被告確
    無殺人之犯意無疑。
  (四)綜上所述，本院通盤審酌被告行為時之一切客觀環境及其他
    具體情形，認被告當時應係基於傷害之犯意而實施上述加害
    行為。此外，復查無其他證據足認被告確有殺人之犯意，自
    不能逕以殺人未遂罪責相繩，此部分應從有利於被告之認定
    ，認僅構成刑法第277 條第1 項之傷害罪。從而，起訴書認
    被告涉有殺人未遂之犯嫌，容有誤會。公訴人於審判期日當
    庭請求變更起訴罪名為傷害罪，應屬正確。
五、按告訴乃論之罪，告訴人於第一審辯論終結前得撤回其告訴
    ；告訴經撤回者，應諭知不受理之判決，刑事訴訟法第238
    條第1 項、第303 條第3 款分別定有明文。本件被告所為，
    係犯刑法第277 條第1 項之傷害罪嫌，業如前述，依同法第
    287 條之規定，須告訴乃論。茲公訴人提起本件公訴後，告
    訴人已於99年9 月8 日撤回告訴，有撤回告訴狀1 件附卷可
    稽（見本院卷第23頁），揆諸前開說明，應為不受理判決之
    諭知。
據上論斷，應依刑事訴訟法第303 條第3 款，判決如主文。
本案經檢察官陳旭華到庭執行職務。
中    華    民    國    99    年    10    月    12    日
                  刑事第九庭  審判長法  官  李幼
                                    法  官  鄭凱文
                                    法  官  朱嘉川
以上正本證明與原本無異。
如不服本判決應於收受送達後10日內向本院提出上訴書狀，並應
敘述具體理由；其未敘述上訴理由者，應於上訴期間屆滿後20日
內向本院補提理由書（均須按他造當事人之人數附繕本）「切勿
逕送上級法院」。
                                    書記官  陳聖儒
中    華    民    國    99    年    10    月    12    日

司法院資訊處製作；財團法人民間司法改革基金會備份。
